臺灣屏東地方法院刑事判決　　　　　　　93年度交訴字第97號
公　訴　人　臺灣屏東地方法院檢察署檢察官
被　　　告　甲○○　男　41歲.
上列被告因公共危險案件，經檢察官提起公訴（93年度偵字第46
65號），本院判決如下：
    主  文
甲○○因過失傷害人，處有期徒刑肆月；又駕駛動力交通工具肇
事，致人受傷而逃逸，處有期徒刑柒月。應執行有期徒刑拾月。
    事　實
一、甲○○並未考領有自小客車駕駛執照，仍於民國93年8 月20
    日9 時40分許，駕駛車牌號碼D8－9336號自小客車，沿屏東
    縣內埔鄉○○村○○路往龍泉村方向行駛，行經屏東縣內埔
    鄉○○村○○路110 號前，本應注意在未劃設行車分向線之
    道路行駛，其行車時速不得超過40公里；汽車在未劃標線之
    道路，應靠右行駛，以確保行車安全，而依其知識、能力及
    當時天候晴朗、日間有自然光線、道路為直路、路面柏油、
    乾燥、無缺陷、無障礙物，視距亦屬良好之情形下，並無不
    能注意之情事，於未劃分向線之西淇路駕車行駛，竟疏未注
    意依限制時速40公里以下之速度靠右行駛，貿然以時速60公
    里之速度超速行駛左側道路，適有丙○○○騎乘車牌號碼WA
    S －408 號輕型機車，沿屏東縣內埔鄉○○村○○路往繁華
    村方向行駛至西淇路110 號前，甲○○見狀已閃煞不及，其
    所駕之上開自小客車後視鏡及右前輪與丙○○○所騎乘之上
    開機車發生擦撞，丙○○○因而人車倒地，受有左腳撕裂傷
    長20公分、左食指裂傷長3 公分之傷害。詎甲○○肇事致丙○○○受傷後，竟未停車察看採取救護或其他必要措施，反
    基於逃逸之意思，逕自駕車逃離現場，於逃逸至黎東路口時
    撞及車牌號碼不詳之貨車，甲○○遂迴轉往繁華村方向逃逸
    ，惟其所駕自小客車之保險桿、車牌已因之前撞及貨車而鬆
    動，並掉落在距肇事現場約100 公尺處。嗣警據報前往事故
    現場，依現場所遺留之保險桿及車牌號碼循線查獲，始知上
    情。
二、案經丙○○○訴由屏東縣警察局內埔分局報請臺灣屏東地方
    法院檢察署檢察官偵查起訴。
　　理　由
一、訊據被告甲○○矢口否認有何過失傷害及肇事逃逸之犯行，
    辯稱：係證人即告訴人丙○○○來撞伊的，伊並沒有過失，
    也沒有逃走，伊只是沒有下車察看云云。經查：
（一）被告如何於上述時、地，駕駛車牌號D8－9336號自小客車
      ，與告訴人發生擦撞車禍，致告訴人受有左腳撕裂傷長20
      公分、左食指裂傷長3 公分之傷害等情，迭據告訴人於警
      詢、偵查中及本院審理時指述（見警卷第6 頁反面、偵卷
      第6 頁、本院卷第81頁）甚詳，復據被告於警詢時自承：
      伊於93年8月20日9時40分許，駕駛自小客車在屏東縣內埔
      鄉○○村○○路110 號前發生車禍，伊與騎紅色機車的人
      發生車禍，撞到1名老婦人等語（見警卷第3頁反面）明確
      ，此外，並有扣案之保險桿1 支及道路交通事故現場圖、
      道路交通事故調查報告表(一)(二)、診斷證明書、現場與查獲
      照片17幀在卷可證。足認告訴人確係因此車禍事故，致其
      受有左腳撕裂傷長20公分、左食指裂傷長3 公分傷害之事
      實，應無疑義。
（二）雖被告否認其有過失云云。然按行車速度，依速限標誌或
      標線之規定，無標誌或標線者，在未劃設行車分向線之道
      路行駛，其行車時速不得超過40公里；汽車行駛在未劃標
      線之道路，應靠右行駛，道路交通安全規則第93條第1 第
      1 款、第95條第1 項後段分別定有明文。查屏東縣內埔鄉
      ○○村○○路○路寬約4. 8米未劃設分向線之道路，其限
      制時速為40公里以下，並沒有什麼車在行駛等情，業據證
      人乙○○於本院審理時具結證述甚詳（見本院卷第83頁）
      ，並有上開道路交通事故調查報告表在卷可考，而被告於
      警詢時自承：肇事當時伊時速約60公里等語明確（見警卷
      第3 頁反面），足認被告於事故發生時確有超速行駛之情
      。又依被告及告訴人之供述：其等當時係在未劃設分向線
      之西淇路上行駛等語明確（見本院卷第81頁、第87頁），
      是依上開交通規則規定，被告及告訴人均應靠右側行駛，
      亦即被告應在往繁華村方向之西淇路左側、告訴人應在往
      繁華村方向之西淇路右側行駛，始符規定。然依卷附道路
      交通事故現場圖觀之，在往繁華村方向之西淇路右側白線
      外遺有機車碎片、拖鞋、血跡等情，顯見該處即為本件車
      禍之撞擊位置所在。依此可知，被告當時係駕車行駛在往
      繁華村方向之西淇路右側，而非依規定行駛在往繁華村方
      向之西淇路左側，其顯有侵害告訴人之路權無疑。因此，
      被告既未依規定時速靠右行駛，反以時速60公里超速駕車
      靠左行駛，其顯有違上述交通安全規則第93條第1 第1 款
      、第95條第1 項之規定甚明。又依卷附道路交通事故調查
      報告表所載，本件事故發生當時天候晴朗、日間自然光、
      道路為直路、路面柏油、乾燥、無缺陷及無障礙物、視距
      亦屬良好，而被告自承：伊開車開了3 、4 年，開車技術
      不錯，且對肇事地點並不陌生等語（見本院卷第89頁），
      堪認依當時之狀況，被告若稍加注意，即可採取適切之措
      置以迴避本件車禍之發生，並無不能注意之情事，其竟疏
      未注意行車速度及應靠右側行駛之規定，進而發生本件車
      禍致人受傷，其有應注意能注意而不注意之過失責任。至
      告訴人依規定騎乘機車行駛在道路之右側，突遇被告超速
      駕車迎面駛至，衡之常情，顯無從防範避免本件車禍發生
      ，告訴人應無過失可言。又告訴人係因本件車禍致受有左
      腳撕裂傷長20公分、左食指裂傷長3 公分之傷害，是被告
      之過失駕駛行為與告訴人之傷害間，具有相當因果關係，
      亦甚明確。被告所辯：係告訴人來撞伊的，伊無過失云
　　　云，顯屬卸責之詞， 不足採信。
（三）被告確有過失駕駛行為致使告訴人受有傷害之情，已如前
      述，而被告肇事後未停車察看採取救護或其他必要之措施
      ，反逕自駕車逃逸之情，業據告訴人於本院審理時證述：
      「被告來撞我後，我就倒下，被告就跑了，他沒有下車來
      看我；被告撞我之後馬上跑掉，而且被告又撞到1 台貨車
      ；當時我叫現場的人回去叫我兒子送我去醫院，現場的人
      也有幫我叫救護車」等語甚詳（見本院卷第81頁至第82頁
      ），復參以被告於警詢時供稱：「肇事後我沒有停車，沒
      有報警處理，亦沒有將傷者送醫」等語（見警卷第3 頁反
      面），及於本院審理時供稱：「當時係告訴人過來撞到我
      的前輪，就倒在賣早點的地方；我有聽到碰一聲；撞到後
      視鏡及輪胎那邊，後視鏡有斷掉；我都沒有下車看告訴人
      受傷情形，之後我就慢慢往龍泉方向開走；在黎東路路口
      時撞到貨車，後來我就回頭往繁華村走；因為貨車碰到我
      車子，保險桿就鬆掉了」等語明確（見本院卷第87頁至第
      88 頁）， 足認被告明知發生車禍事故致人受傷後，確有
      未停車察看採取救護或其他必要措施之事實。雖被告辯稱
      ：伊是慢行，不算跑掉云云。惟按刑法對肇事逃逸設有處
      罰規定，核其目的係為促使駕駛人於肇事後能對被害人即
      時救護，以減少死傷，被告既未於發生車禍發生下車察看
      ，立即採取救護或其他必要措施，即已喪失救護傷者之第
　　　一時間而無法避免減少死傷，況被告確有駕車駛離現場之
　　　情，亦為其所自承，是以，被告確有肇事逃逸之情，並無
　　  疑義 。
（四）從而，本件事證明確，被告犯行堪以認定。
二、核被告所為，係犯刑法第284 條第1 項前段之過失傷害罪及
    第185 條之4 肇事逃逸罪。又被告未考領駕駛執照，業據其
    供明在卷，其無駕駛執照，仍駕駛自小客車因而肇事，並致
    人受傷，應依道路交通管理處罰條例第86條第1 項規定，就
    過失傷害部分加重其刑。被告所犯上述2 罪間，行為互異，
    罪名不同，應予分別論罪，合併處罰。爰審酌被告之素行（
    有酒醉駕車前科）、智識程度不高、犯罪之動機、目的、手
    段、過失之程度、造成告訴人傷害之結果、迄未與告訴人達
    成民事和解、犯後猶飾詞冀圖卸責，未見悔意等一切情狀，
    分別量處如主文所示之刑，並定其應執行之刑。
三、按對於未發覺之罪自首而受裁判者，減輕其刑，刑法第62條
    本文固有明定，惟該條所謂發覺，雖非以有偵查犯罪權之機
    關或人員確知其人犯罪無誤為必要，而於對其發生嫌疑時，
    即得謂為已發覺；但此項對犯人之嫌疑，只須有確切之根據
    得為合理之可疑者，即足當之，最高法院72年台上字第641
    號判例可資參照。查證人即查獲警員乙○○到庭具結證稱：
    伊據報到現場處理時，在距離現場約100 公尺處找到掉落之
    保險桿及車牌，而現場民眾說肇事者為一個男的駕駛，且是
    原住民；伊根據現場遺留之車牌查詢電腦資料而找到被告住
    址，而該住址那邊都是住原住民，所以，伊根據車牌及原住
    民認定被告涉有嫌疑；因伊有跟被告說明利害關係，所以被
    告當時有承認，而伊叫被告22日到派出所做筆錄，但被告沒
    有來，直到24日被告才到他家附近的派出所做筆錄等語甚詳
    （見本院卷第85頁）。是以，證人乙○○查到被告時，依據
    車牌、男性、原住民等資訊，認定被告為本件車禍之肇事者
    ，即係依據確切之根據而具有合理之懷疑，尚非單純主觀上
    之懷疑。因此，被告固於警員即證人乙○○尋獲時供承肇事
    ，惟依上開說明，僅可認定係對已被發覺之案件陳述自己犯
    罪之事實，核與自首要件不符，尚難據此減輕其刑，併此敘
    明。
據上論斷，應依刑事訴訟法第299 條第1 項前段，道路交通管理
處罰條例第86條第1 項，刑法第185 條之4 、第284 條第1 項前
段、第51條第5 款，罰金罰鍰提高標準條例第1 條前段，判決如
主文。
本案經檢察官黃莉琄到庭執行職務。
中　　華　　民　　國　　94　　年　　5 　　月　　27　　日
                  交通法庭    審判長法　官
                                    法　官
                                    法  官  蘇碧珠
右正本證明與原本無異。
如不服本判決應於收受本判決送達後十日內向本院提出上訴書狀
，其未敘述上訴理由者，並得於提起上訴後十日內向本院補提理
由書狀（均須按他造當事人之人數附繕本）「切勿逕送上級法院
」
                              書記官
中　　華　　民　　國　　94　　年　　5　　月　　 27　　日
附錄本判決論罪之法條
中華民國刑法第185條之4：
駕駛動力交通工具肇事，致人死傷而逃逸者，處 6 月以上 5 年
以下有期徒刑。
中華民國刑法第284條第1項：
因過失傷害人者，處 6 月以下有期徒刑、拘役或 5 百元以下罰
金，致重傷者，處1 年以下有期徒刑、拘役或5 百元以下罰金。
